臺灣屏東地方法院刑事判決　　　　　　　　　　　　　九十一年度訴字第一七三號
　　公　訴　人　臺灣屏東地方法院檢察署檢察官
　　被　　　告　丁○○
　　指定辯護人　本院公設辯護人丙○○
右列被告因傷害致死案件，經檢察官提起公訴（九十一年度偵字第四三一號），本院
判決如左：
     主  文
丁○○傷害人之身體，因而致人於死，處無期徒刑，褫奪公權終身。
     事  實
一、丁○○為卓真玉之同居男友，彼此為家庭暴力防治法第三條第二款所定之家庭成
    員，二人於民國（下同）九十年十二月二十六日上午七時四十分許，在其等位於
    屏東縣來義鄉南和村五八號住處廚房內，因丁○○向卓真玉索錢未遂之事發生爭
    執，丁○○因而心生不滿，基於傷害之犯意，以拳頭毆擊卓真玉頭部多下，且客
    觀上可預見其行為可能致卓真玉死亡之結果，卓真玉經此重創，體力不支向後仰
    倒，頭部再撞及桌角，因而陷入昏迷，卓真玉之子甲○○在場目擊，乃旋即通知
    其舅乙○○趕來將卓真玉送往屏東縣枋寮醫院急救，惟卓真玉仍因頭部遭受拳頭
    多次毆擊造成頭部外傷合併顱內出血及併發症（手術後併發肺炎），而延至九十
    一年一月八日下午四時四十五分許不治死亡，丁○○則於同日晚間十時三十分許
    ，在同縣春日鄉力星村八一號為警查獲。
二、案經屏東縣警察局潮州分局報請臺灣屏東地方法院檢察署檢察官偵查起訴。
     理  由
一、訊之被告丁○○於警訊、偵訊及本院審理時均矢口否認有何傷害致死情事，於警
    訊中先辯稱：當時伊與卓真玉熬夜喝酒，並在廚房內吃早餐聊天，正當伊要起身
    時，卓真玉擋住伊之去路，結果卓真玉就從椅子上往後仰，然後跌倒，頭部流血
    云云；嗣於偵訊時辯稱：伊未毆打卓貞玉或與其發生爭執，當時伊正走出廚房要
    去工作，卓真玉就喊一聲：頭很痛，然後就倒下去，倒到一半時，伊就過去攙扶
    ，但那時卓真玉頭部有撞到桌子，伊抱住卓真玉時，卓真玉的後腦已流了很多血
    云云；而於本院審理時則另辯稱：當天伊與卓真玉並未發生爭執，因為伊表弟過
    世，伊要去幫人家挖墳墓，但卓真玉不讓伊去，將伊的手抓住，伊就拖著她的手
    往前行，之後才甩開她的手，豈知走到門口時，卓真玉就叫了一聲，當時伊還以
    為卓真玉是在開玩笑，可是走過去扶起她之後就發現伊的衣服上沾有血跡，才發
    現她的後腦流血云云。經查：
    （一）被告曾與被害人於上開時地，因被告索錢未遂一事發生爭執後，被告進而
          毆打被害人頭部，致被害人受傷送醫後仍傷重不治，延至九十一年一月八
          日下午四時四十五分許身亡等情，迭據證人即被害人卓真玉之子甲○○於
          警訊、偵訊及本院調查時證述甚詳，證人甲○○於警訊中先證稱：「（警
          察問：你何時、何地看到丁○○毆打你媽？你當時在作何事？九十年十二
          月二十六日上午七時四十分許在我家（屏東縣來義鄉南和村五八號）廚房
          。我當時在客廳看電視。」、「（警察問：丁○○為何要毆打你媽？）我
          當時看到他們二人在爭吵，然後丁○○一拳打到我媽媽臉上，我媽媽後仰
          後撞到桌角倒地，就沒有起來，也沒有講話」、「你舅舅為何知道你媽媽
          受傷？」是我去叫他送我媽媽去醫院的。」等語（見相驗卷第七頁反面、
          第八頁正面）；嗣於偵訊中證稱：「（檢察官問：當日上午丁○○是否有
          與你媽發生爭吵，並出手打你嗎？）有、丁○○當時要出門，並要向我媽
          拿錢的事情與我媽發生爭吵，並出手打我媽臉部一拳」等語（見相驗卷第
          二十二頁反面）；而於本院調查時結證稱：「（法官問：當天案發經過你
          是否有看到？當時的經過？）我有看到，當天是因為丁○○打我媽媽，我
          媽媽才倒地的。」、「（法官問：當天有無確實看到丁○○打你母親？）
          我看到的情形是丁○○用左手打了我媽媽一拳，之後我媽媽就倒地了。」
          、「（法官問：你有無去找乙○○來看你媽媽？）有，我媽媽跌倒後我就
          馬上去找我舅舅。」、「（法官問：你媽媽有無要去拉丁○○的手？當時
          妳媽媽是否與丁○○吵架？）我媽媽沒有去拉丁○○的手，他們有在吵架
          。」、「（法官問：丁○○打你媽媽幾下？）他打我媽媽一下。」、「（
          法官問：你當時看到的情形丁○○是否只有打你母親一下？）是的，不過
          我沒有看到整個過程的經過。」等語（見本院三月二十二日訊問筆錄），
          核與證人即被害人之弟乙○○於本院調查時證述係因證人甲○○之通知始
          知被害人已受傷倒地一情及被告於本院調查時供述證人乙○○係由證人卓
          建偉通知趕到現場一情相符，並有枋寮醫院九十年十二月二十六日、九十
          一年一月一日暨一月八日診斷證明書各一紙，同院住院病歷、治療紀錄、
          護理紀錄、手術紀錄各一份及病危通知單一紙附卷可憑，且被告亦自承事
          發時證人甲○○確在現場客廳等語在卷可稽，參以證人甲○○為智能障礙
          之人，為證人甲○○及被告所陳稱在卷，衡情證人甲○○並無捏詞攀誣之
          理，是其上揭證言應堪採信，況公訴人於九十一年一月九日前往被害人上
          址住處相驗，發現該址乃一極為簡陋之平房，進入正門後即為客廳，廚房
          在客廳之旁，廚房之通道狹小，兩人須側身始能迎面而過，而證人甲○○
          指述被害人倒地撞及桌角之處，正為進入廚房門口之轉角處，為客廳中人
          目視所及之範圍內，業據公訴人於起訴書中指述甚詳，並有照片四張附卷
          可佐，足認證人甲○○當時所立位置確能見悉本案經過，益徵證人甲○○
          前上揭證言之可信，是被告上述相互差異甚殊之辯解，衡係事後畏罪推諉
          之詞，委無足取，不可採信。
    （二）另雖證人甲○○並未目擊本案全部經過，為證人甲○○所證述在卷，然被
          害人係因頭部遭毆打導致顱內出血，經送醫後仍傷重不治身亡等情，已如
          前述，而被害人遺體經解剖鑑定後，發現被害人右側顳頂部有一弧形外科
          縫合（應為開顱手術之遺跡），同一部位頭皮下有大面積血腫，另外左側
          顳頂部亦有較小面積之頭部血腫，後頂枕部亦有一道垂直走向之外科縫合
          傷口（根據枋寮醫院被害人病歷紀錄，被害人送醫急救時此處有一裂傷）
          右側顳骨已被移至左腹壁存留，大腦兩側額葉頂部和底部及兩側顳葉表面
          均有蜘蛛膜下腔出血、右側顳葉大腦組織有明顯手術切割痕跡，肺臟有明
          顯嚴重發炎表徵，毒化學檢驗只有測出低濃度酒精和微量PHENYTOIN（藥
          名，抗癲之用），無其他任何足以致死藥物或毒物，另經參考枋寮醫院
          病歷及電腦斷層掃瞄檢查Ｘ光片，發現被害人後頂枕部之裂傷與顱內出血
          之部位並不吻合，且解剖發現被害人左顳頂部頭皮下亦有出血，兩側額葉
          及顳葉均有蜘蛛膜下腔出血，故被害人之多部位及多種（包括硬腦膜下腔
          ，蜘蛛膜下腔及大腦實質內出血）顱內出血並非後仰跌倒所致，而是遭多
          次攻擊頭部（極可能是以拳頭為攻擊武器），復加之後被害人後仰跌倒撞
          擊桌角而產生之諸多頭部外傷，雖經送醫急救並接受開顱手術，惟死者仍
          因肺炎（手術後併發症）死亡，故死者之死亡原因為頭部外傷合併顱內出
          血及併發症，死亡方式為他殺，亦經公訴人督同法醫師解剖鑑定屬實，有
          法務部法醫研究所（九一）法醫所醫鑑字第００四二號鑑定書一份、勘驗
          筆錄、照片十三張在卷足證，堪認被告以拳頭毆擊被害人頭部確有數下，
          益徵證人甲○○前開證言確係真實。
    （三）按頭部係人體之重要部位，以拳頭猛力重擊，足以造成顱內出血之嚴重傷
          害，此為一般人所明知，被告竟以拳頭多次毆打被害人頭部，顯然已對其
          之行為有致被害人可能導致死亡之結果於客觀上能預見，且被害人頭部遭
          拳頭反覆性多次毆擊而造成嚴重顱內出血致死，已如前述，是被告之傷害
          行為與被害人死亡之結果，有相當之因果關係。從而，本案事證明確，被
          告傷害致死犯行已堪認定。
二、核被告所為係犯刑法第二百七十七條第二項前段之傷害致人於死罪。又公訴人雖
    就被告前開犯行，具體求處有期徒刑十年，然本院審酌被告僅因索錢未遂之芝麻
    小事竟可將其同居之女友傷害致死，無視人命可貴，竟以拳頭反覆毆擊被害人頭
    部多下，手段兇殘，犯罪情節甚重，且犯後一再飾詞否認犯行，迄今尚未與被害
    人家屬為任何形式之賠償，毫無悔悟之意，並於被害人受傷倒地昏迷後，不及時
    送醫急救，於證人乙○○趕至現場忙將被害人送醫之際，以要更換身上血衣為由
    而未隨行，此為被告所自承在卷，益見其自私、罔顧人權之惡劣心態，罪無可逭
    ，非予長期監禁，顯不足矯正犯行等一切情狀，量處如主文所示之刑，以資懲儆
    ，並依法諭知褫奪公權終身。
據上論斷，應依刑事訴訟法第二百九十九條第一項前段，刑法第二百七十七條第二項
前段、第三十七條第一項，判決如主文。
本案經檢察官郭俊男到庭執行職務。
中      華      民      國      九十一      年    四    月    二十二    日
                                      臺灣屏東地方法院刑事第一庭
                                          法  官  潘正屏
                                                  楊中琪
                                                  林世民
右正本證明與原本無異。
如不服本判決應於收受本判決後送達後十日內向本院提出上訴書狀，其未敘述上訴理
由者，並得於提起上訴後十日內向本院補提理由書狀（均須按他造當事人之人數附繕
本 ）「切勿逕送上級法院」
                                          書記官  薛慧茹
中      華      民      國      九十一     年    四    月    二十二    日
附錄論罪科刑法條：
中華民國刑法第二百七十七條
傷害人之身體或健康者，處三年以下有期徒刑、拘役或一千元以下罰金。
犯前項之罪因而致人於死者，處無期徒刑或七年以上有期徒刑；致重傷者，處三年以
上十年以下有期徒刑。
